【裁判字號】    90,上易,1292
【裁判日期】    900620
【裁判案由】    竊盜
【裁判全文】
臺灣高等法院刑事判決                            九十年度上易字第一二九二號
    上  訴  人
    即  被  告  乙○○
右上訴人因竊盜案件，不服臺灣新竹地方法院八十九年度易字第一○一三號，中華民
國八十九年十二月一日第一審判決（起訴案號：臺灣新竹地方法院檢察署八十九年度
偵字第三八六六號）提起上訴，本院判決如左：
    主  文
上訴駁回。
    事  實
一、乙○○於民國（下同）八十六年間因違反麻醉藥品管理條例案件，經臺灣新竹地
    方法院於八十六年九月三日，以八十六年度訴字第四一八號判處有期徒刑六月，
    如易科罰金以三百元折算一日，甫於八十七年五月二十日因縮刑執畢出監，竟與
    蔡敏熙（成年人，業經原審判決確定）共同基於意圖為自己不法所有之犯意聯絡
    ，於八十九年七月七日下午四時三十分許，至位於新竹市○○街一一一號之新竹
    化工廠，二人先踰越新竹化工廠門口用以阻絕用之鐵欄杆之安全設施進入工廠後
，先由蔡敏熙在工廠內竊得鉗子一支後，即持在客觀上具有行兇危險性之該鉗子
    一支，竊取工廠內之銅線一袋、銅管一圈及電纜線一捲得手，二人並於工廠內空
    地燃燒電線用以取得其內銅線，嗣經新竹化工廠管理員甲○○及黃瑞林巡視工廠
    時，發現乙○○、蔡敏熙二人於工廠內空地燃燒電纜線即報警處理，經警趕到現
    場而於新竹化工廠外人行道處查獲乙○○、蔡敏熙二人，並扣得鉗子一支，以及
    銅線一袋、銅管一圈（已由管理員甲○○領回），與現場燃燒之電纜線一捲，因
    而偵知上情。
二、案經新竹市警察局第二分局移送臺灣新竹地方法院檢察署檢察官偵查起訴。
    理  由
一、訊據被告乙○○於警訊、檢察官偵訊、原審及本院調查中固不否認有於前揭時間
    、地點進入新竹化工廠，由被告蔡敏熙在工廠內取得鉗子一支，以及在新竹化工
    廠內之時，工廠內有電纜線一捲正在燃燒之事實，惟否認有何竊盜之犯行，辯稱
    ：當時係騎機車載被告蔡敏熙經過新竹化工廠，因我肚子痛所以進去方便，從大
    門邊鐵欄杆旁之一個破洞進去，後發現工廠內冒煙，乃與蔡敏熙一起過去看，見
    到東西燃燒，鉗子在燃燒的桶子旁邊，我用鉗子撥開才知道是在燒電纜線，又將
    鉗子傳給蔡敏熙，蔡敏熙用之將蓋子翻開，之後二人即將燃燒之物品弄出用泥土
    滅火，並非偷東西，看到管理員來，我們沒說話，走出去外面人行道，是從進入
    工廠處離去工廠，管理員就出來問我們做何，我們說我進去方便，管理員要看身
    分證，我就將身分證交給他，鉗子也交給他，之後警察就來，我們也沒跑云云。
    經查：前揭事實，業據被害人新竹化工廠之管理員甲○○於警訊時指稱：「我發
    現廠房內好像有人在燃燒電纜線，我與另一同事前往察看，發現有二名男子，其
    中一名男子打赤膊，而二名男子在燒電線，我與另一同事發現後立即報警」，於
    檢察官偵訊中指稱：「：：後來他們偷完後，從後面逃走，警方也趕到」、「贓
    物是在工廠內圍牆旁被發現的」、「我們是見被告從油管處出來，不是從被告所
    說的洞進入」，於原審時指稱：「被告出去時是從廠區的油桶爬出去」、「那一
    袋銅線是在油桶上發現，被告是在油桶旁的人行道被逮捕」、「我沒有看到燃燒
    的情形，但看到煙很大，我們看到後就出來，在等分局之人約二、三分鐘，被告
    二人從另一地方出去」、「剛開始時我是發現偵卷第四四頁照片上波浪板被動過
    有問題，巡廠房發現被告，被告好像有看見我們，從偵卷第四六頁油桶處離去工
    廠」等語，被害人新竹化工廠之管理員黃瑞林於偵查中指稱：「不知二人係從何
    處進入，他們是從我們經常進出門的旁邊油桶跳下，贓物是在該處查到，桶子處
    查獲銅線一袋、銅管一圈，現場則是燃燒的銅線，該二人進入的地點，與二人跳
    出來的地點約距十多公尺」等語，證人即承辦員警謝錦光於本院調查時證稱：「
    當巡邏車到現場，被告二人已在人行道上」、「被告身上雙手都是黑的」、「（
    鉗子上沾有殘渣？）是，是把銅線外圍塑膠燃燒後的殘渣沾黏於老虎鉗子上面」
    、「（被告機車）停放於公道五路人行道上，是面對大門口的右手邊，油桶即被
    告出來位置是在面對大門的左手邊」等語綦詳；次查：就被告二人離去之情形，
    除經甲○○、黃瑞林陳述明確如上所述外，並據被告乙○○於原審調查時供稱：
    「是從偵四四頁上方照片的門進入，：：機車放在四四頁上面相片的門的右手邊
    十字路口處，我也是從四四頁上方相片的門出來的」、「蔡敏熙是從四六頁上方
    油桶出去，我是從原來進去的門出來的」等語，以及已判決確定之共同被告蔡敏
    熙於偵查中供稱：「我們當時有看到人，不知是管理員，他拿棍棒，也沒有說是
    管理員，我也未向他們打招呼，後來我是從黑色油管旁跳下，我們當時是從洞內
    進入，：：我進去出來的地點是不一樣的」等語相符，從而，已判決確定之共同
    被告蔡敏熙係從油桶處即發現銅線一袋、銅管一圈之地方離去工廠之事實，應堪
    認定，而蔡敏熙於原審調查時改稱係從進入處離去等語，顯係脫免之詞，應不足
    採；再查：倘若被告乙○○與蔡敏熙果係進入工廠內上廁所，因而發現煙霧瀰漫
    及燃燒之情形，且依照被告二人所供述，該處既無滅火器材亦無水源，則衡諸常
    情，被告二人當係立即以電話報請消防人員前來滅火為是，豈有以泥土自行滅火
    之理；且若被告果然係基於滅火之意而以土滅火，則其於見到有其他人即管理員
    前來之時，理當會詢問有無滅火器材，甚或請之共同參與滅火或要之電請消防人
    員前來方符常情，然被告乙○○與蔡敏熙二人竟立即離去而置該火勢不理，此顯
    然與其所辯要滅火之意思相違，況被告乙○○與蔡敏熙二人係由與進入工廠不同
    之路線，而係距離其所停放機車之位置較遠之路線，且要以翻越油桶之方式離去
    工廠，顯見其並非主動協助他人滅火之情形甚明，尤再審諸被告乙○○與蔡敏熙
    為警查獲時，尚就進入工廠之事向管理員道歉，而非提及救火之事以觀，足見被
    告乙○○所辯前詞，顯不足採。此外，復有銅線一袋、銅管一圈（已由管理員甲
    ○○領回）、以及鉗子一支扣案可據，以及被告乙○○與蔡敏熙遭查獲時之外觀
    相片二幀、現場照片十幀在卷可稽，是本件事證已臻明確，被告犯行堪予認定。
二、按攜帶兇器竊盜，祇須行竊時攜帶具有危險性之兇器為已足，並不以攜帶之初有
    行兇之意圖為必要；又扣案之短刀為單面尖形，甚為鋒利，無論上訴人等主觀上
    是否旨在行兇抑僅便利行竊，然在客觀上顯具有行兇之危險性，自屬兇器之一種
    ，其攜帶而犯竊盜罪，應成立刑法第三百二十一條第一項第三款之罪；最高法院
    六十二年台上字第二四八九號、七十年度台上字第一六一三號判例分別可資參照
    。經查：被告二人於竊盜時所持有之鉗子一支（老虎鉗），依照前揭判例之意旨
    ，堪認屬刑法第三百二十一條第一項第三款之「兇器」無訛。核被告乙○○所為
    ，係犯刑法第三百二十一條第一項第三款、第二款之加重竊盜罪。被告乙○○與
    已判決確定之共同被告蔡敏熙間，有犯意聯絡及行為分擔，為共同正犯。另被告
    乙○○於八十六年間因違反麻醉藥品管理條例案件，經本院於八十六年九月三日
    ，以八十六年度訴字第四一八號判處有期徒刑六月，如易科罰金以三百元折算一
    日，甫於八十七年五月二十日縮刑執畢出監等情，有臺灣高等法院檢察署到案紀
    錄簡覆表在卷足憑，被告乙○○前受有期徒刑之執行完畢後，五年以內再犯本件
    有期徒刑以上之罪，為累犯，應依刑法第四十七條之規定加重其刑。
三、原審因以適用刑法第二十八條、第三百二十一條第一項第二款、第三款、第四十
    七條之規定，審酌被告之素行資料、智識程度、犯罪之動機、目的、手段、所生
    危害及犯後猶飾詞狡辯等一切情狀，量處有期徒刑八月，並說明扣案之鉗子一支
    尚無其他之證據足以證明係被告乙○○及已判決確定之被告蔡敏熙所有之物，不
    為沒收之諭知。本院經核原審認事用法，並無不合，量刑亦稱允當。被告上訴意
    旨，仍執前詞，否認犯罪，指摘原判決不當，為無理由，應予駁回。
四、被告經合法傳喚無正當理由不到庭，爰不待其陳述，逕行判決。
據上論斷，應依刑事訴訟法第三百六十八條、第三百七十一條，判決如主文。
本案經檢察官沈明彥到庭執行職務。
中      華      民      國    九十      年      六      月     二十     日
                              臺灣高等法院刑事第二十二庭
                                  審判長法  官  許  正  順
                                        法  官  邱  同  印
                                        法  官  胡  方  新
右正本證明與原本無異。
不得上訴。
                                        書記官  秦  慧  榮
中    華    民    國     九十     年       六       月       二十一     日
附錄    本判決論罪科刑法條：
刑法第三百二十一條：
犯竊盜罪而有左列情形之一者，處六月以上五年以下有期徒刑：
一、於夜間侵入住宅或有人居住之建築物、船艦或隱匿其內而犯之者。
二、毀越門扇、牆垣或其他安全設備而犯之者。
三、攜帶兇器而犯之者。
四、結夥三人以上而犯之者。
五、乘火災、水災或其他災害之際而犯之者。
六、在車站或埠頭而犯之者。
前項之未遂犯罰之。


司法院資訊處製作；財團法人民間司法改革基金會備份。
